【裁判字號】    95,台上,3791
【裁判日期】    950713
【裁判案由】    違反毒品危害防制條例
【裁判全文】
最高法院刑事判決            九十五年度台上字第三七九一號
    上  訴  人  甲○○
                        （另案在台灣台南監獄執行中）
上列上訴人因違反毒品危害防制條例案件，不服台灣高等法院
中華民國九十五年四月二十七日第二審更審判決（九十四年度上
重更(一)字第六七號，起訴案號：台灣基隆地方法院檢察署九十三
年度偵緝字第八五號），提起上訴，本院判決如下：
    主  文
原判決撤銷，發回台灣高等法院。
    理  由
本件原判決認定上訴人甲○○於民國九十一年間，與在台販毒集
團、及其胞弟郭子典（另案審理）商議自國外運輸第一級毒品進
入台灣地區後，即由販毒集團籌措資金美金十一萬五千元，先換
成旅行支票，再交給上訴人及郭子典於九十二年四月間前往柬埔
寨購入海洛因磚二十四塊。於同年五月初，上訴人將海洛因磚藏
置於進口貨櫃內，利用輪船於同年五月七日自越南走私運入基隆
港。經完成報關手續，在同年五月十五日將上述貨櫃運抵桃園縣
八德市興豐一七六六之一號倉庫後，被調查員當場查獲等情。因
而撤銷第一審判決，改判仍論處上訴人共同運輸第一級毒品罪刑
。固非無見。
惟查，(一)、犯運輸毒品罪者，其供犯罪所用或因犯罪所得之財物
，均沒收之。毒品危害防制條例第十九條第一項定有明文。此係
採強制沒收主義，以達防制毒品危害之自的，是沒收否，法院並
無裁量之餘地。原判決事實欄述，上訴人將0000000000號行動
電話交付與施桂寶使用，供作聯絡運輸毒品之用，此經施桂寶供
認屬實，倘使無訛，該支行動電話，係供犯運輸毒品罪所用之物
無疑；且上訴人亦承認此支行動電話係台中的貨主（即販毒集團
）拿給伊聯絡用，伊拿給施桂寶使用等語（見九十三年度偵緝字
第八五號卷第二十二頁），如果該支行動電話確屬共犯所有，則
應依上開規定沒收之。另上訴人供述販毒集團交給他美金十一萬
五千元去越南購買海洛因磚，伊在柬埔寨以美金十萬多元購買系
爭海洛因，祗剩十餘萬元新台幣等情（見原審九十四年度上字第
四五號卷第八十九、九十頁），則剩餘之新台幣十餘萬元，是否
上訴人之酬勞，為因犯罪所得之物？抑或係供購買毒品犯罪所用
之物？而應依首開規定沒收。乃原判決對此行動電話或購毒餘額
之款項，均未諭知沒收，亦未說明有何不予沒收之理由，自屬理
由不備之違誤。(二)、第一審檢察官起訴事實，係指訴上訴人在越
南購買第一級毒品海洛因磚，私運回台等情。而原判決係認定上
訴人至柬埔寨購買海洛因磚後，運輸至越南裝入貨櫃，再運送回
台等情。則上訴人自柬埔寨運輸海洛因磚至越南之犯行，原不在
起訴範圍之內，原審何以得併予審判，原判決並未說明其理由，
尚屬理由不備。(三)、上訴人行為後，毒品危害防制條例修正公布
於九十三年一月九日施行，原審比較新舊法後，認為該運輸毒品
罪之法定刑並無修正，乃依修正前刑法第二條第一項前段之規定
，適用修正之毒品危害防制條例、即裁判時論處罪責。原非無見
。但上述刑法第二條第一項前段已修正而於九十五年七月一日施
行，改採「行為後法律有變更者，適用行為時之法律。」之原則
。此為原審所不及審酌。案經發回併應注意及之。本件上訴人上
訴意旨，指摘原判決不當，非無理由，應認仍有撤銷發回更審之
原因。
據上論結，應依刑事訴訟法第三百九十七條、第四百零一條，判
決如主文。
中    華    民    國  九十五  年    七    月   十三   日
                      最高法院刑事第四庭
                          審判長法官  吳  雄  銘
                                法官  池  啟  明
                                法官  劉  介  民
                                法官  郭  毓  洲
                                法官  韓  金  秀
      本件正本證明與原本無異
                                      書  記  官
中    華    民    國  九十五  年    七    月          日
                                                      Ｅ


司法院資訊處製作；財團法人民間司法改革基金會備份。
